【裁判字號】    97,訴,2130
【裁判日期】    971009
【裁判案由】    違反毒品危害防制條例
【裁判全文】
臺灣彰化地方法院刑事判決              97年度訴字第2130號
公  訴  人  臺灣彰化地方法院檢察署檢察官
被      告  甲○○
上列被告因違反毒品危害防制條例案件，經檢察官提起公訴（97
年度毒偵字第2104號），本院裁定以簡式審判程序審理，判決如
下：
    主    文
甲○○施用第一級毒品，累犯，處有期徒刑肆月，如易科罰金，
以新臺幣壹仟元折算壹日。
    犯  罪  事  實
一、甲○○前因施用毒品案件，經觀察、勒戒後，認無繼續施用
    毒品之傾向，於民國87年12月22日執行完畢釋放，並由臺灣
    彰化地方法院檢察署檢察官以87年度偵字第5493號為不起訴
    處分確定。復因施用第一級毒品及第二級毒品案件，經臺灣
    彰化地方法署檢察官聲請強制戒治並提起公訴，嗣經本院於
    93年1月12日，以92年度訴字第1402號判處有期徒刑1年及8
    月，應執行有期徒刑1年6月確定，入監執行後，於96年12月
    25日縮短刑期假釋付保護管束，業於97年1月1日因假釋付保
    護管束期滿未經撤銷，視為徒刑已執行完畢。至其強制戒治
    部分，則於93年1月9日，因毒品危害防制條例修正實施而予
    以釋放。詎仍不知警惕，另基於施用第一級毒品海洛因之犯
    意，於97年4月20日中午12時許，在位於彰化縣員林鎮○○
    街106巷69號之建物內，以將第一級毒品海洛因摻水置入針
    筒內注射手臂之方式，施用第一級毒品海洛因一次。嗣為警
    於97年4月22日14時45分許，持搜索票至其位於彰化縣員林
    鎮○○里○○街115號之住所搜索，雖未發現任何與施用第
    一級毒品海洛因有關之應扣押物品，然其於未被有偵查犯罪
    職權之機關或公務員發覺其犯罪前，主動向彰化縣警察局警
    員表示其施用海洛因犯行，而自首接受裁判。經警採尿送驗
    可待因及嗎啡均呈陽性反應。甲○○則另向偵辦人員供述其
    上游之販毒者，經警破獲毒品來源。
二、案經彰化縣警察局報請臺灣彰化地方法院檢察署檢察官偵查
    起訴。
    理    由
一、本件被告甲○○所犯係死刑、無期徒刑、最輕本刑為三年以
    上有期徒刑或高等法院管轄第一審案件以外之罪，並於本院
    行準備程序時就被訴事實為有罪之陳述，本院合議庭依前揭
    規定，經評議結果，裁定改由受命法官獨任行簡式審判程序
    ，先予敘明。
二、上揭犯罪事實，業據被告甲○○迭於警詢、偵訊及本院行準
    備程序、審理程序時均坦承不諱，且其於97年4月22日為警
    查獲時所採取之尿液，經送鑑驗結果，確呈嗎啡及可待因陽
    性反應，此有彰化縣警察局刑警大隊偵三隊委託檢驗尿液代
    號與真實姓名對照單及詮昕科技股份有限公司97年5月6日濫
    用藥物尿液檢驗報告各一紙附卷可稽，足認被告之自白應與
    事實相符，洵堪採信。
三、按修正毒品危害防制條例就施用毒品者，僅於「初犯」及「
    五年後再犯」二種情形，有其追訴條件之限制，即須於初犯
    經觀察、勒戒或強制戒治釋放後，五年內均無施用毒品之行
    為，始能認其前所實施之觀察、勒戒或強制戒治已足遮斷毒
    癮，而得於五年後再犯時，再予適用初犯之規定，重行觀察
    、勒戒等程序；倘五年內已經再犯，被依法追訴處罰，縱其
    第三次（或第三次以上）施用毒品之時間在初犯釋放五年以
    後，即與「五年後再犯」之情形有別，且因已於「五年內再
    犯」，顯見其再犯率甚高，原實施觀察、勒戒或強制戒治，
    已無法收其實效，而無五年戒斷期之存在，自無再經觀察、
    勒戒及強制戒治之必要，應由檢察官逕行起訴，最高法院95
    年度台非字第59號判決、95年度台非字第65號判決及95年度
    第7 次刑事庭會議決定足供參照。本件被告曾因施用毒品案
    件，經觀察、勒戒後，認無繼續施用毒品之傾向，於87年12
    月22日執行完畢釋放，並由臺灣彰化地方法院檢察署檢察官
    以87年度偵字第5493號為不起訴處分確定。復因施用第一級
    毒品及第二級毒品案件，經臺灣彰化地方法署檢察官聲請強
    制戒治並提起公訴，嗣經本院於93年1月12日，以92年度訴
    字第1402號判處有期徒刑1年及8月，應執行有期徒刑1年6月
    確定，入監執行後，於96年12月25日縮短刑期假釋付保護管
    束，業於97年1月1日因假釋付保護管束期滿未經撤銷，視為
    徒刑業已執行完畢。至其強制戒治部分，則於93年1月9日，
    因毒品危害防制條例修正實施而予以釋放，此有臺灣彰化地
    方法院檢察署刑案資料查註紀錄表及臺灣高等法院被告前案
    紀錄表各一份附卷可稽；是被告於97年間再次施用毒品之犯
    行，即與觀察、勒戒或強制戒治執行完畢釋放後五年後再犯
    施用毒品罪之情形有別，應依法論科。
四、按海洛因係毒品危害防制條例所定之第一級毒品，不得非法
    施用。核被告所為，係犯毒品危害防制條例第10 條第1項之
    施用第一級毒品罪。被告為施用毒品而持有第一級毒品，其
    持有之低度行為應為施用之高度行為所吸收，不另論罪。又
    被告有如犯罪事實欄所載之前科，有臺灣彰化地方法院檢察
    署刑案資料查註紀錄表及臺灣高等法院被告前案紀錄表各一
    份附卷可稽，被告於受有期徒刑之執行完畢後，五年內再犯
    有期徒刑以上之罪，為累犯，應依刑法第47條第1項規定，
    加重其刑。再按刑法第62條所謂「發覺」，固非以有偵查犯
    罪職權之機關或人員確知其人犯罪無誤為必要，而於對其發
    生嫌疑時，即得謂為已發覺；但此項對犯人之嫌疑，仍須有
    確切之根據得為合理之可疑者，始足當之，若單純主觀上之
    懷疑，要不得謂已發生嫌疑（最高法院72年臺上字第641號
    判例意旨參照）。本件雖係警員接獲檢舉，懷疑被告有施用
    第一級毒品海洛因之犯行，而向本院聲請搜索被告上開住處
    獲准，此有本院97年度聲搜字第1129號搜索票一紙在卷可稽
    ，並經本院調取上開刑事卷宗核卷無訛，然經警持搜索票前
    往被告上開住處搜索，並未發現任何與施用第一級毒品海洛
    因有關之應扣押物品，亦有搜索筆錄及無扣押之物證明書各
    一紙可佐，可見當時員警對於被告是否有本案施用第一級毒
    品海洛因之犯行，毫無所悉，是被告於警員訊問時，係於未
    被有偵查犯罪職權之機關或公務員發覺其犯罪前，即主動向
    彰化縣警察局警員表示其施用第一級毒品之犯行，而自首接
    受裁判，此有警詢筆錄、執務報告書各一份在卷可參，爰依
    刑法第62條前段規定，減輕其刑。另按毒品危害防制條例第
    17條規定，犯同條例第10條之罪，供出毒品來源，因而破獲
    者，得減輕其刑。被告經查獲後，主動向警員檢舉其毒品來
    源，並經查獲該販毒者，亦有警詢筆錄、執務報告書、刑事
    案件報告書附卷可證，應減輕其刑，並與前開加重其刑部分
    ，先加後減之。爰審酌被告曾有施用毒品罪前科，仍再施用
    本件毒品，惟其對他人權益之侵害仍屬有限，於警詢、偵訊
    及本院行準備程序與審理時均已坦承犯行，暨其施用之情節
    等一切情狀，量處如主文所示之刑，並諭知易科罰金之折算
    標準。
據上論斷，應依刑事訴訟法第273條之1第1項、第299條第1項前
段，毒品危害防制條例第10條第1項、第17條，刑法第11條前段
、第47條第1項、第62條前段、第41條第1項，判決如主文。
本案經檢察官蔡明達到庭執行職務
中    華    民    國    97    年    10    月    9    日
                  刑事第四庭      法  官  吳俊螢
以上正本證明與原本無異。
如不服本判決，應於判決送達後10日內，向本院提出上訴書狀，
上訴書狀應「敘述具體上訴理由」，並按他造當事人之人數附繕
本。「切勿逕送上級法院」。
中    華    民    國    97    年    10    月    9    日
                                  書記官  林怡吟
附錄本案論罪科刑法條全文：
毒品危害防制條例第十條
施用第一級毒品者，處六月以上五年以下有期徒刑。


司法院資訊處製作；財團法人民間司法改革基金會備份。
